【裁判字號】    90,易,715
【裁判日期】    900615
【裁判案由】    偽造文書
【裁判全文】
臺灣高雄地方法院刑事判決                            九十年度易字第七一五號
    公  訴  人  臺灣高雄地方法院檢察署檢察官
    被      告  甲○○
    選任辯護人  郭憲彰律師
右列被告因偽造文書案件，經檢察官提起公訴（八十八年度偵字第二九一○六號、八
十九年度偵緝字第八七三號），本院判決如左：
    主  文
甲○○共同行使明知為不實之事項，而使公務員登載於職務上所掌之公文書，足以生
損害於公眾，處有期徒刑肆月，如易科罰金，以參佰元折算壹日。
    事  實
一、甲○○與不詳姓名年籍自稱「吳柏宏」之成年男子，共同計畫由甲○○與意圖來
    臺灣之大陸女子假結婚，再向主管機關提出申請，使該大陸女子得以配偶身分進
    入臺灣，而甲○○將可從中獲取新台幣（下同）十萬元之報酬，甲○○於民國八
    十八年六月十六日，透過「吳柏宏」從中引介，與大陸籍女子韋宜（業經高雄
    市政府警察局新興分局於八十八年十月十日遣送出境）在大陸廣西壯族自治區柳
    州市公證處辦理結婚登記手續，甲○○再與韋宜及「吳柏宏」共同基於使公務
    員登載不實之犯意聯絡，明知與韋宜事實上並無結婚之真意，而於八十八年七
    月十九日，由甲○○以其業與韋宜在大陸廣西壯族自治區柳州市結婚此不實事
    項，向該管高雄市三民區戶政事務所辦理結婚登記，致使辦理結婚登記之戶政人
    員因而將該不實事項登載於職務上掌管之關於結婚登記之公文書上，足以生損害
    於國家戶政管理之正確性，隨後再由甲○○持上開記載不實之戶籍謄本，以韋宜
    係其配偶，而以配偶來臺探親為由，向內政部入出境管理局申請核准韋宜入
    境臺灣探親，致承辦之公務員據以將該不實事項登載於職務上掌管之文書上，並
    核發韋宜之大陸地區人民進入臺灣地區旅行證，足生損害於入出境管理之正確
    性，韋宜並於八十八年八月二十五日持該旅行證以探親名義自高雄小港國際機
    場進入臺灣，由自稱「曾先生」之成年男子將之接往高雄市三民區○○○路二八
    三號六樓七室而未與甲○○同住，嗣於同年十月六日晚間八時三十分許，韋宜
    在高雄市新興區○○○路二一六號七樓之二唐葆珠（另涉妨害風化案件，業經本
    院判處有期徒刑四月，緩刑三年在案）住處內為警臨檢而查知上情。
二、案經高雄市政府警察局新興分局移送臺灣高雄地方法院檢察署檢察官偵查起訴。
    理  由
一、右揭事實，業據被告甲○○於偵查中及本院審理坦承不諱，核與證人韋宜於警
    訊中所述之情節相符，並有高雄市三民區戶政事務所八十九年十月二十日高市三
    戶字第一二九六四號函及所附之戶籍謄本、結婚登記申請書、大陸地區廣西壯族
    自治區柳州市公證處之公證書、財團法人海峽交流基金會之證明書及國人入出境
    端末查詢報表各一份附卷足憑，被告自白核與事實相符，本件事證明確，被告犯
    行洵堪認定。
二、按戶籍登記簿為戶政機關之公務員職務上所掌之公文書，該管公務員對於戶籍登
    記申請事項並無實質審查之權，被告甲○○無結婚之真意，竟持上開結婚公證書
    ，證明書等文件申辦結婚登記，使該管公務員將此不實事項登載於戶籍登記簿，
    並進而持記載不實之戶籍謄本向內政部警政署入出境管理局申請大陸地區人民以
    探親名義進入台灣地區，核被告甲○○所為，係犯刑法第二百十六條、第二百十
    四條之行使使公務員登載不實公文書罪。其使公務員登載不實之低度行為，為行
    使之高度行為所吸收，不另論罪。被告與韋宜、不詳姓名年籍自稱「吳柏宏」
    之成年男子間，就上開犯行，有犯意之聯絡及行為之分擔，均為共同正犯。爰審
    酌被告並無結婚之真意，竟與韋宜進行假結婚，並據以向高雄市三民區戶政事
    務所之戶政人員辦理結婚登記，且向內政部入出境管理局以配偶探親之身分申請
    核准韋宜進入臺灣，侵害國家對於戶政及管理大陸人士來臺事務之正確性，且
    從中獲取十萬元之高額報酬，惡性非輕，惟念其尚無犯罪前科紀錄，有臺灣高雄
    地方法院檢察署刑案資料查註紀錄表及臺灣高等法院被告全國前案紀錄表各一份
    在卷可參，素行尚稱良好，且犯後坦承犯行，知所悔悟，態度良好等一切情狀，
    量處如主文所示之刑，以資懲儆。又刑法第四十一條業已於九十年一月十日修正
    公布，並於同年月十二日生效，其第一項前段規定為「犯最重本刑為五年以下有
    期徒刑以下之刑之罪，而受六個月以下有期徒刑或拘役之宣告，因身體、教育、
    職業、家庭之關係或其他正當事由，執行顯有困難者，得以一元以上三元以下折
    算一日，易科罰金。」，本件被告犯罪時間雖在上開條文修正生效前，然依刑法
    第二條第一項前段規定，行為後法律有變更者，應適用裁判時之法律，故依刑法
    第二條第一項前段之規定，就被告所宣告之刑併以諭知易科罰金之折算標準。
據上論斷，應依刑事訴訟法第二百九十九條第一項前段，刑法第二條第一項前段、第
二十八條、第二百十六條、第二百十四條、第四十一條第一項，罰金罰鍰提高標準條
例第一條前段、第二條，判決如主文。
中      華      民      國    九十      年      六      月     十五     日
                                    臺灣高雄地方法院刑事第一庭
                                        法  官    陳玉聰
右正本證明與原本無異。
如不服本判決，應於判決送達後十日內，向本院提出上訴狀。
                                        書記官    鄭淑臻
中      華      民      國      九十    年    六    月       十五       日
附錄本判決論罪科刑法條全文：
刑法第二百十四條
明知為不實之事項，而使公務員登載於職務上所掌之公文書，足以生損害於公眾或他
人者，處三年以下有期徒刑、拘役或五百元以下罰金。
刑法第二百十六條
行使第二百十條至第二百十五條之文書者，依偽造、變造文書或登載不實事項或使登
載不實事項之規定處斷。


司法院資訊處製作；財團法人民間司法改革基金會備份。
